【裁判字號】    91,訴,1933
【裁判日期】    920422
【裁判案由】    毒品危害防制條例
【裁判全文】
臺灣板橋地方法院刑事判決                        九十一年度訴字第一九三三號
    公  訴  人  臺灣板橋地方法院檢察署檢察官
    被      告  乙○○
                丙○○
    右  一  人  甲○公設辯護人  吳天明
    指定辯護人
右列被告等因違反毒品危害防制條例案件，經檢察官提起公訴（九十一年度偵字第一
八二一號、第一九七一號），甲○判決如左：
    主  文
乙○○持有第一級毒品，處有期徒刑肆月，如易科罰金，以參佰元折算壹日；扣案海
洛因壹包（驗後淨重零點貳陸公克）沒收銷燬之。
丙○○無罪。
    事  實
一、乙○○明知海洛因為毒品危害防制條例第二條第二項第一款所規定之第一級毒品
    ，依法不得持有，竟仍基於持有第一級毒品海洛因之犯意，於民國（下同）八十
    九年六月十二日某時，在其位於臺北縣三重市○○街一四三號住處，向真實姓名
    年籍不詳，綽號「小牛」之成年男子，以不詳之價格購入海洛因一包（驗後淨重
    ○‧二六公克），並將之置於上址住處而持有之，以備供己吸食之用；嗣其尚未
    及施用之前，即於八十九年六月十三日下午四時五十分許，在上址為警查獲，並
    扣得上開海洛因一包，及其所有原擬用以稀釋海洛因之葡萄糖一包等物（查獲時
    另扣得第二級毒品安非他命十二包、安非他命吸食器一組、分裝袋二十二個等物
    ；乙○○此部分施用第二級毒品安非他命犯行，已另經公訴人提起公訴，並經甲
    ○以八十九年度簡字第一四九號判處有期徒刑六月確定在案）。
二、案經臺灣板橋地方法院檢察署檢察官自動檢舉偵查起訴。
    理  由
壹、被告乙○○部分：
一、右揭事實，業據被告乙○○於甲○審理時坦白承認，且扣案之海洛因一包（驗後
    淨重○‧二六公克）經送請法務調查局以化學呈色法、氣象層析質譜儀分析法進
    行鑑定，檢驗結果確含海洛因成分，有該局鑑定通知書一份在卷可稽（見臺灣板
    橋地方法院檢察署九十年度他字第二三三一號偵查卷宗第三頁），足認被告前揭
    自白，核與事實相符。又被告雖自承於購入上開海洛因一包後，當天（即查獲前
    一日）晚間十一時許有施用一次云云；惟查，被告於為警查獲後所採集之尿液，
    經送請臺北市立療養院進行檢驗之結果，僅呈安非他命類陽性反應，嗎啡類則呈
    陰性反應；嗣再經甲○調取上開尿液送請法務部調查局進行複驗，經該局以螢光
    偏極免疫分析法篩驗、氣象層析質譜儀分析法確認檢驗之結果，亦呈甲基安非他
    命陽性反應、嗎啡陰性反應，此有上開檢驗機構所出具之尿液檢驗報告書、檢驗
    通知書各一紙在卷可按，顯難認被告確有於查獲前一日施用第一級毒品海洛因之
    行為；而扣案葡萄糖一包，充其量亦僅能證明被告有以此備供稀釋、施用海洛因
    之用，尚無從憑以認定被告確已施用海洛因之事實；從而，被告上開施用第一級
    毒品海洛因部分之自白，非但與尿液檢驗結果不符，亦無其餘補強證據可佐，難
    認與事實相符，自無從僅憑其上開自白，即遽為不利被告之事實認定，附此敘明
    。
二、核被告所為，係犯毒品危害防制條例第十一條第一項之持有第一級毒品罪。爰審
    酌被告之犯罪動機、目的、手段、持有毒品之時間非長，犯後坦承犯行，態度良
    好等一切情狀，量處如主文所示之刑，並諭知易科罰金之折算標準。又被告行為
    後，刑法第四十一條業於九十年一月四日修正為「犯最重本刑為五年以下有期徒
    刑以下之刑之罪，而受六月以下有期徒刑或拘役之宣告，因身體、教育、職業、
    家庭之關係或其他正當事由，執行顯有困難者，得以一元以上三元以下折算一日
    ，易科罰金。但確因不執行所宣告之刑，難收矯正之效或難以維持法秩序者，不
    在此限。（第一項）併合處罰之數罪，均有前項情形，其應執行之刑逾六月者，
    亦同。（第二項）」，並於同年月十日公布施行，於同年月十二日生效，修正後
    之新法將得易科罰金之罪從最重本刑為三年以下有期徒刑以下之刑之罪，放寬為
    最重本刑為五年以下有期徒刑以下之刑之罪，依刑法第二條第一項前段之規定，
    自應適用裁判時之新法諭知易科罰金之折算標準，併予敘明。扣案海洛因一包（
    驗後淨重○‧二六公克），係查獲之第一級毒品，應依毒品危害防制條例第十八
    條第一項前段規定沒收銷燬之；至扣案葡萄糖一包，尚與本件被告持有第一級毒
    品海洛因之犯行無直接之關聯性，已詳前述，自無從併予宣告沒收，亦附此敘明
    。
貳、被告丙○○部分：
一、公訴意旨略以：被告丙○○意圖營利，基於概括之犯意，於八十九年六月初及同
    年月十一日晚間八時許，各以新臺幣八千元之價格，連續販賣第二級毒品安非他
    命各十八公克予被告乙○○（下稱乙○○），並協助乙○○分裝成十八至二十小
    袋；因認被告丙○○涉犯毒品危害防制條例第四條第二項之販賣第二級毒品安非
    他命罪嫌。
二、按犯罪事實應依證據認定之，無證據不得推定其犯罪事實；又不能證明被告犯罪
    者，應諭知無罪之判決，刑事訴訟法第一百五十四條、第三百零一條第一項分別
    定有明文。次按認定不利於被告之事實，須依積極證據，苟積極證據不足為不利
    於被告事實之認定時，即應為有利於被告之認定，更不必有何有利之證據；又犯
    罪事實之認定，應憑真實之證據，倘證據是否真實尚欠明確，自難以擬制推測之
    方式，為其判斷之基礎；而認定犯罪事實之證據係指足以認定被告確有犯罪行為
    之積極證據而言，該項證據自須適合於被告犯罪事實之認定，始得採為斷罪之資
    料；刑事訴訟上證明之資料，無論為直接或間接證據，均須達於通常一般之人均
    不致有所懷疑，而得確信其為真實之程度，始得據為有罪之認定，若其關於被告
    是否犯罪之證明未能達此程度，而有合理懷疑之存在，致使無從形成有罪之確信
    ，根據「罪證有疑，利於被告」之證據法則，即不得遽為不利被告之認定，最高
    法院三十年上字第八一六號、五十三年臺上字第六五六號、二十九年上字第三一
    ○五號、七十六年臺上字第四九八六號分別著有判例可資參照。
三、訊之被告丙○○堅詞否認有何販賣第二級毒品安非他命犯行，辯稱：伊根本不認
    識乙○○，也從未曾販賣安非他命予乙○○，不知何以竟會無端涉入本案等語。
    經查，本件公訴人認被告丙○○涉犯毒品危害防制條例第四條第二項之販賣第二
    級毒品罪嫌，無非係以乙○○於警詢及檢察官初訊時之供述，及在乙○○住處所
    查獲之第二級毒品安非他命十二包（淨重十二‧八公克；已於前述甲○八十九年
    度簡字第一四九號判決中諭知沒收銷燬確定）等，為其主要論據。惟查：
  (一)乙○○於八十九年六月十三日為警查獲後，固於警詢中及內勤檢察官訊問時，供
    承：伊所施用之第二級毒品安非他命，係向被告丙○○購買等情（之後檢察官即
    未再傳訊乙○○），然其於甲○訊問時，乃更易前詞，供稱：伊根本不認識丙○
    ○，也沒有向丙○○購買安非他命；伊被查獲時，向警員承認伊有施用安非他命
    及海洛因，毒品都是向綽號「小牛」之男子所購買，但警員說只有一個「小牛」
    的綽號交代不過去，拿出一張電腦列印的資料，上面有丙○○的姓名、照片、逃
    犯通緝等資料，要求伊配合，指認安非他命是向丙○○買的，海洛因也是丙○○
    放在伊住處的，將事情都推給丙○○，還說若伊願意配合指認，會幫伊把施用海
    洛因部分的罪名拿掉；伊當時覺得條件對自己有利，願意配合，才會在警詢及檢
    察官初訊時指認丙○○，其實伊所述向丙○○購買安非他命之情節，都是伊與「
    小牛」毒品交易之情節，根本與丙○○無關；伊以為條件談好就沒事了，誰知竟
    然又收到本件持有海洛因罪的起訴書，警員違背之前的承諾，很不夠意思，伊一
    定要把事實說清楚，不願意再冤枉無辜的人等語。依乙○○上開於甲○審理時之
    供述，已見其於警詢中及檢察官初訊時所為不利於被告丙○○之指認，其真實性
    尚值懷疑；況且，乙○○於警局中指認被告丙○○時，係以警方電腦列印資料上
    之姓名、照片等（單色黑白列印）為辨識之依據，並非現場指認被告丙○○本人
    ，已難擔保其指認之正確性，而乙○○於甲○審理時當庭見到被告丙○○本人，
    即堅稱被告丙○○並非販賣安非他命予伊之人，自難徒憑乙○○於警局中粗率之
    指認，即遽予認定被告丙○○確有販賣安非他命之犯行。尤有甚者，倘乙○○係
    為刻意維護被告丙○○，始於甲○審理時翻異前詞，其大可僅直言係當時「指認
    錯誤」即可，何需費心杜撰上情，且自承持有、施用第一級毒品海洛因，自陷於
    受刑罰追訴之險境？從而，姑不論乙○○所述「交換條件」等情是否屬實，其既
    於甲○審理時堅稱根本不認識被告丙○○，被告丙○○亦非販賣安非他命予伊之
    人，甲○綜合上情，因認乙○○先前所為之指認，尚有合理之懷疑存在，無從據
    以形成確信之心證。至證人即當時為被告製作警詢筆錄之警員丁○○、陳東良二
    人（據乙○○所述，該二人均非與其談「交換條件」之警員），固於甲○審理時
    到庭證稱：在警局為乙○○製作筆錄時，均係依乙○○陳述之內容據實記錄，確
    實是乙○○指認被告丙○○販毒等情（見甲○九十二年三月十八日訊問筆錄），
    惟上開證人之證述，僅在證明乙○○確有於警局中指認被告丙○○之事實，然乙
    ○○指認之動機緣由為何，及其指認是否與事實相符，則非渠等所能知悉，自無
    從以此而採為不利於被告丙○○之事實認定。
  (二)又乙○○於為警查獲時，雖於其住處扣得第二級毒品安非他命十二包，惟此僅能
    佐證乙○○確有施用、持有第二級毒品安非他命之犯行，尚無由認定該等安非他
    命係自被告丙○○處所購得；而乙○○於甲○審理時，復堅稱上開安非他命係向
    綽號「小牛」之男子購買，與被告丙○○無關等語，自難憑上開扣案之安非他命
    ，作為不利被告丙○○事實認定之基礎。
  (三)綜上所述，本件公訴人認被告涉犯毒品危害防制條例第四條第二項之販賣第二級
    毒品安非他命罪嫌，其所憑之積極證據，均不足證明被告有其所指訴之犯行，且
    甲○復查無其他積極證據足認被告有公訴人所指之販賣第二級毒品安非他命犯行
    ，揆諸前揭條文及判例意旨，不能證明被告犯罪，即應為無罪之諭知，以昭審慎
    。
據上論斷，應依刑事訴訟法第二百九十九條第一項前段、第三百零一條第一項，毒品
危害防制條例第十一條第一項、第十八條第一項前段，刑法第十一條前段、第二條第
一項前段、第四十一條第一項前段，罰金罰鍰提高標準條例第二條，判決如主文。
本案經檢察官陳炎辰到庭執行職務
中      華      民      國      九十二      年    四    月    二十二    日
                                        臺灣板橋地方法院刑事第一庭
                                            審判長法  官  梁 宏 哲
                                                  法  官  高 玉 舜
                                                  法  官  劉 景 宜
右正本證明與原本無異。
如不服本判決，應於判決送達後十日內，向甲○提出上訴狀。
                                                  書記官  張 惠 芳
中      華      民      國      九十二      年    四    月     二十四   日
附錄本案論罪科刑法條全文
毒品危害防制條例第十一條
持有第一級毒品者，處三年以下有期徒刑、拘役或新臺幣五萬元以下罰金。
持有第二級毒品者，處二年以下有期徒刑、拘役或新臺幣三萬元以下罰金。
持有專供製造或施用毒品之器具者，處一年以下有期徒刑、拘役或新臺幣一萬元以下
罰金。


司法院資訊處製作；財團法人民間司法改革基金會備份。
